【裁判字號】    89,訴,2848
【裁判日期】    891016
【裁判案由】    清償債務
【裁判全文】
臺灣臺北地方法院民事判決  八十九年度訴字第二八四八號
    原      告  台北國際商業銀行股份有限公司
    法定代理人  戊○○
    訴訟代理人  丁○○
    送達代收人  乙○○
    被      告  丙○○
                甲○○
右當事人間請求清償債務事件，本院判決如左：
    主    文
被告應連帶給付原告新台幣壹佰貳拾陸萬玖仟參佰玖拾捌元，及自民國八十八年七月
廿一日起至清償日止，按週年利率百分之九點七計算之利息，暨自民國八十八年七月
廿一日起至民國八十九年一月廿日止，按前開利率之一成計算加付違約金，自民國八
十九年一月廿一日起至清償日止，按前開利率之二成計算加付違約金。
訴訟費用由被告連帶負擔。
本判決於原告以新台幣肆拾參萬元或同面額之中央政府重大交通建設公債甲類第六期
債票（八十五年度）供擔保後，得假執行。
    事    實
甲、原告方面：
一、聲明：如主文第一項所示，並願供現金或同面額之中央政府重大交通建設公債甲
    類第六期債票（八十五年度）為擔保，請准宣告假執行。
二、陳述：
（一）原告原名稱為「台北區中小企業銀行股份有限公司」，已奉財政部核准更改名
      稱為「台北國際商業銀行股份有限公司」，有經濟部公司執照、銀行營業執照
      、變更登記事項卡等影本為證，合先敘明。
（二）被告丙○○以另被告甲○○為連帶保證人，於民國（下同）八十六年八月廿五
      日向原告借用新台幣（下同）五百六十萬元，約定借款期間至八十六年八月廿
      五日起至八十八年八月廿五日止，利息按年利率百分之九．五機動計算，並約
      定：
      (1)於每月廿五日按期付息，本金到期還清，如有一期未履行，即視為全部到期
        ，借款人及連帶保證人願連帶一次償還本息。
      (2)如未按期清償，逾期六個月以內者，應另按前開利率之一成計算加付違約金
        ，逾期六個月以上者，按上開利率之二成計算加付違約金。
      (3)合意以鈞院為第一審管轄法院。立有借據一紙、並約定共同遵守事項。
（三）詎被告丙○○對前開借款利息僅繳至八十七年十一月九日，即拒不繳息，並屢
      催未果，原告遂於八十八年七月廿日將該筆借款轉列為催收款，經拍賣其提供
      設定抵押權擔保之不動產，取得分配款（含執行費）共計四百七十五萬五千二
      百九十九元，因不足全額受償，原告遂依約定書第七條之約定抵充：
      (1)執行費：四萬七千八百七十五元。
      (2)利息：三十七萬六千八百二十二元（八十七年十一月九日至八十八年七月二
        十日止）。
      (3)部分本金：四百三十三萬零六百零二元。
      後，該筆借款尚不足本金：一百二十六萬九千三百九十八元，原告依消費借貸
      及連帶保證之法律關係，自得對被告請求連帶一次給付該不足受償本金及其利
      息，為此提起本件訴訟。
三、證據：提出借據暨約定書一紙、分配表一份、台灣板橋地方法院民事執行處通知
    一份、放款繳息狀況查詢單二份、變更登記事項卡一份、經濟部公司執照一份、
    銀行營業執照一份（均影本）為證。
乙、被告方面：
一、被告甲○○部分：
（一）聲明：原告之訴駁回。
（二）陳述：對於原告之聲明請求金額並不爭執，但認為本件伊係擔任見證人之地位
      而簽名於借據上，並不知情係擔任連帶保證人，原告不可對其請求。
二、被告丙○○部分：被告未於言詞辯論期日到場，亦未提出書狀作何聲明或陳述。
    理    由
甲、程序方面：
一、原告原名稱為「台北區中小企業銀行股份有限公司」，已奉財政部核准更改名稱
    為「台北國際商業銀行股份有限公司」，此有經濟部公司執照、銀行營業執照、
    變更登記事項卡等影本為證，合先敘明。
二、依卷附約定書（借據背面）第十三條之約定，被告丙○○、甲○○二人對原告所
    負各宗債務，合意以原告總行所在地為第一審管轄法院，茲參酌原告所提經濟部
    公司執照、銀行營業執照、變更登記事項卡等證物所載，原告總行所在地係在本
    院轄區之內，因此本件本院自有管轄權。
三、本件被告丙○○未於言詞辯論期日到場，核無民事訴訟法第三百八十六條所列各
    款情形，應依原告之聲請，由其一造辯論而為判決。
乙、得心證之理由：
一、本件原告主張之事實，已據其提出與所述相符之借據暨約定書一紙、分配表一份
    、台灣板橋地方法院民事執行處通知書一份、放款繳息狀況查詢單二份、變更登
    記事項卡二份、經濟部公司執照一份、銀行營業執照一份為證，並為被告甲○○
    所不爭執，而被告丙○○並未於言詞辯論期日到場或提出書狀作何答辯，自堪信
    原告主張之借款及連帶保證之事實為真實。
二、按借用人應於約定期間內，返還與所借用物種類、品質、數量相同之物。又稱保
    證者，謂當事人約定，一方於他方之債務人不履行債務時，由其代負履行責任之
    契約；又保證債務，除契約另有訂定外，包含主債務之利息、違約金、損害賠償
    及其他從屬於主債務之負擔；另連帶債務之債權人，得對債務人中之一人或數人
    或全體同時或先後請求全部或一部之給付；民法第四百七十八條、第七百三十九
    條、第七百四十條、第二百七十三條第一項分別定有明文。本件原告主張被告丙
    ○○未依約償還借款，則被告丙○○自應負清償借款之責，而為連帶保證人之被
    告甲○○依上說明亦應負連帶清償之責。雖被告甲○○以不知情簽名、用印於借
    據上係擔任連帶保證人云云置辯，惟揆諸被告甲○○既自認前開借據上之簽名、
    用印均為其本人所為，而上述借據中有關「連帶保證人」以及其責任之記載等文
    字又係於被告甲○○締約之前即經原告先行印妥完備，則被告甲○○締約之際自
    無視而不見之理，再考諸被告甲○○既已坦承其學歷為國中畢業，則彼對於連帶
    保證人等文字及應行承擔之責任更難推諉絲毫不知，足徵被告甲○○所辯：不知
    擔任連帶保證人而具名、用印云云，即屬空言置辯，不足採取。
三、從而，原告依消費借貸及連帶保證契約請求被告連帶給付借款一百二十六萬九千
    三百九十八元，及自八十八年七月廿一日起至清償日止，按週年利率百分之九點
    七計算之利息，暨自八十八年七月廿一日起至八十九年一月廿日止，按前開利率
    之一成計算加付違約金，自八十九年一月廿一日起至清償日止，按前開利率之二
    成計算加付違約金，為有理由，應予准許。
丙、假執行之宣告：
    原告陳明願供擔保，聲請宣告假執行，核無不合，爰酌定相當擔保金額准許之。
丁、結論：
    本件原告之訴為有理由，依民事訴訟法第三百八十五條第一項前段、第八十五條
    第二項、第三百九十條第二項，判決如主文。
中      華      民      國    八十九    年      十      月     十六     日
                                  民事第一庭法  官  蕭胤瑮
右為正本係照原本作成
如對本判決上訴須於判決送達後二十日內向本院提出上訴狀
中      華      民      國    八十九    年      十      月      十六    日
                                            書記官  方美雲


司法院資訊處製作；財團法人民間司法改革基金會備份。
